臺灣高等法院高雄分院刑事判決　　　　　九十一年度重上更(五)字第九號
　　上　訴　人
　　即　被　告　甲○○
　　指定辯護人　本院公設辯護人　孫　妙　岑
右上訴人因懲治盜匪條例等案件，不服臺灣高雄地方法院八十三年度訴字第三八一四
號中華民國八十四年四月十八日第一審判決（起訴案號：臺灣高雄地方法院檢察署八
十三年度偵字第一三三九二號），提起上訴，判決後，經最高法院第五次發回更審，
本院判決如左：
      主      文
原判決關於甲○○部分撤銷。
甲○○共同帶兇器，意圖為自己不法之所有，以強暴脅迫致使不能抗拒，而取他人
之物，處有期徒刑柒年。褫奪公權陸年。
      事      實
一、甲○○與顏滄海（已依盜匪罪判處有期徒刑八年確定）原不認識，緣顏滄海因其
    岳母焦賴淑月有精神上疾病，醫藥費及住院費用已花費不少，懷疑係丙○○施法
    術下符咒所致，於八十三年六月四日中午至丙○○家中要求處理，為丙○○所拒
    ，心有不甘，意圖報復，乃於翌日（五）晚上與孫俊傑（已依傷害罪判處有期徒
    刑三月確定）謀議找丙○○理論，孫俊傑再向其友人甲○○說明，邀其一同前往
    ，得甲○○同意後，甲○○、顏滄海、孫俊傑三人以及由孫俊傑另邀得不知情之
    王昭和（王昭和已經檢察官不起訴處分確定）即於八十三年六月六日，在台南市
    ○○街與富農街口會面，由甲○○駕車一起前往高雄縣大寮鄉找丙○○。於同日
    上午十一時卅分許，抵高雄縣大寮鄉○○路卅九號丙○○住處，四人進入屋內，
    適丙○○不在，王昭和留在一樓前廳等候，當時住於二樓之乙○○○，在一樓後
    方與顏滄海、孫俊傑發生口角，顏滄海、甲○○與孫俊傑三人，竟共同基於傷害
    之概括犯意聯絡，共同拳打腳踢毆打乙○○○身體受傷，同住二樓之丁○○聞聲
    下樓，又遷怒而共同毆打丁○○身體受傷（被告等傷害部分，業經本院前審論處
    罪刑確定）。之後孫俊傑回至一樓前廳與王昭和等候丙○○。顏滄海心有未甘，
    另行起意上樓財，乃與甲○○共同意圖為自己不法所有之犯意聯絡，由甲○○
    在一樓後方茶水車附近取得丙○○屋內之兇器水果刀一把，押住乙○○○，顏滄
    海則以一只破裂玻璃杯，置於丁○○頭上，施以強暴，顏、陳二人並口出「刀子
    利，剌人會死」惡言脅迫喻、鄭二人，致使彼等不能抗拒，同上三樓丙○○房間
    ，經過二樓時，顏滄海又在屋內拿取菜刀一把及螺絲起子一把，用以撬開丙○○
    房門，顏滄海持菜刀，甲○○持螺絲起子，撬開衣櫃抽屜，二人即動手搜取抽屜
    丙○○所有之現金新台幣（下同）一萬二千元、存款簿二本、金幣四枚、符咒書
    一本，得手後，二人又共同基於毀損家具及上開搜劫財物之犯意聯絡，由甲○○
    持水果刀在三樓看住乙○○○、丁○○二人，推由顏滄海持菜刀及螺絲起子下二
    樓，先至乙○○○房間內，劫取現金一千元，再至二樓另丁○○房間內，以菜刀
    毀損丁○○所有之木質衣櫃，致令不堪使用，而取現金三千六百元，及丁○○
    保管之警棍一支（為陳明忠所有，暫置該處），得手後，上揭財物均由顏滄海處
    理。丙○○回到住處後，又加以毆打成傷（此部分已判決確定），始行離去，顏
    滄海將盜匪所得現金花用僅剩六百元（已由丙○○領回）、存款簿、金幣及警棍
    均丟棄（警棍已尋獲由陳明忠領回）。嗣由丁○○檢具上述菜刀、水果刀各一把
    報警而查獲。
三、案經丁○○、乙○○○、丙○○訴由台南市警察局第一分局移送臺灣高雄地方法
    院檢察署檢察官偵查起訴。
      理      由
一、訊據上訴人即被告甲○○矢口否認有上開犯行，辯稱：我跟顏滄海他們沒有什麼
    關係，沒有押人，因為當時我母親還住在高雄，我是要去高雄，才跟他們一起去
    ，乙○○○、丁○○是顏滄海打的，水果刀是顏滄海到廚房拿的，我沒有拿東西
    ，我當時在三樓房間門口看到顏滄海在撬抽屜我勸他不要撬，然後我跑下去跟孫
    俊傑講，從頭到尾我只勸顏滄海不要打人及敲東西；我沒有持水果刀，沒有看住
    他們，我們到隔壁找到丙○○回來，是孫俊傑跟丙○○在三樓房內談了二十幾分
    鐘，我們在三樓客廳等他們二人，丙○○叫我們不要進去，他們二人自己談就好
    了，我並沒有在三樓看住乙○○○及丁○○使他們不得自由行動，也沒有強取或
    毀損他們之物品云云。
二、惟查：
  (一)前開事實，業据告訴人乙○○○於警訊時指稱：「我於八十三年六月六日十一時
    卅分許，在高雄縣大寮鄉○○村○○路卅九號‧‧‧受到顏滄海舉腳踢我右腹部
    ，因疼痛而蹲下，又受顏某摑耳光後，另一名瘦高男子持水果刀押住我脖子，叫
    我勿出聲，若出聲讓我死，持水果刀押我至二、三樓，並由顏滄海持菜刀將二、
    三樓房間敲開，於二樓我房內取走新台幣一千元後，押我至三樓丙○○房間內，
    由顏滄海持菜刀將所有抽屜敲開，另不知名瘦高男子則拿螺絲起子令我坐下，一
    起敲開所有抽屜，共拿走現金一萬二千元及金戒指，‧‧‧。」「我確認甲○○
    為當日對我行兇持刀之不知名瘦高者」（見警卷第廿五頁），告訴人丁○○於警
    訊時指稱：「今日十二時許，我在高雄縣大寮鄉○○村○○路卅九號處，我在睡
    夢中被吵雜聲吵起來，於是我從二樓下一樓，被一名歹徒舉右正面踢中腹部而
    倒於地上，另一歹徒瘦高者打破玻璃茶杯置於我頭上‧‧‧，後來另兩名歹徒前
    後把我夾於中間上二、三樓取財物，並以菜刀敲開木質櫃子，取走三千六百元及
    警棍一支」「顏滄海持菜刀、甲○○持水果刀，水果刀及菜刀皆是顏滄海從我住
    處之廚房拿出來的」等語（見警訊卷第廿七頁背面、廿九頁背面），甚為詳盡，
    告訴人乙○○○、丁○○於偵審中，就被告顏滄海、甲○○持刀械，將彼等押上
    樓，撬壞衣櫃、抽屜，而強取財物等情，亦均指訴不移，雖其中細節之指訴容有
    出入，然此乃係被強押時事出突然，且時間經過已久，記憶模糊所致，尚難以其
    二人就被強押之細節描述有出入，遽謂其二人之指訴有瑕疵，況被告顏滄海就其
    有取走被害人財物之事實，亦据其於警訊及審理中供明（警卷第十一頁、原審卷
    第五十一頁、本院前審卷第卅六頁反面）。又警方根據顏滄海所供找出警棍，並
    由所有人陳明忠領回等情，亦經證人李龍昌（承辦警員）、陳明忠陳明，並有領
    據一紙附卷可憑（警卷第卅九頁）。另顏滄海供明所取得之現金，花用剩下六百
    元，已由被害人丙○○領回，復有領據一紙在卷足稽（警卷第十一頁反面、第卅
    八頁）。
  (二)同案被告顏滄海於本院前審所辯稱：因丙○○開神壇，為我岳母焦賴淑月治病，
    沒有醫好，答應賠償八萬元，乙○○○、丁○○亦說要幫忙賠，所以拿他們的錢
    抵償云云。惟為丙○○、乙○○○、丁○○所否認，被告顏滄海又未能舉出證據
    方法以供調查，尚非可信，自不足以據為被告等並無不法所有意圖之認定。又被
    告甲○○所辯稱：顏滄海拿取被害人之財物時，我有出言阻止云云。惟勸阻顏滄
    海拿取財物者，係同案被告孫俊傑，並非甲○○，已據被害人丁○○陳明，而乙○○○亦未聽聞被告甲○○有勸阻顏滄海之言詞，是被告甲○○所辯，尚難採信
    。至顏滄海供稱甲○○有阻止其拿取財物云云，難謂非迴護甲○○之詞，亦非可
    採。另證人李龍昌所證於其調查本案時，顏滄海有表示後悔不聽甲○○之勸阻，
    致惹來麻煩等情，係屬傳聞證據，不能採為認定事實之依據。被告甲○○於原審
    提出與被害人和解時之對話錄音譯文及和解書，其內容記載甲○○未參予強行
    為，並曾勸阻顏滄海拿取財物等情，惟据告訴人乙○○○、丁○○於本院前審調
    查時一致指稱：在和解時甲○○叫我們不要害他，並答應賠償我們損失，所以我
    們才簽和解書，及故意替他說好話等語，故上開和解書及對話錄音，亦難採為被
    告甲○○有利之證據。更何況告訴人丁○○於本院前審調查中更證稱：「是有和
    解書，但顏有雇流氓搶走和解書。‧‧‧我一簽好名，那流氓就搶走的，至於和
    解內容稱：甲○○沒有參加不實在，就是甲○○押我們二人，怎麼會沒有參加。
    和解書是在高雄一位代書事務所內所制作」（見更(一)卷第六十二頁），此與丁○○於警卷及檢察官偵查中之指訴大致相符。按丁○○於和解後猶指證被告甲○○
    確有參與犯行，益認其指訴為真。
  (三)又共同被告顏滄海另辯稱：我等至丙○○家，原為拿取符咒的書云云，證人李龍
    昌亦證實顏滄海有提出一本符咒的書，已發還丙○○等情。惟被告顏滄海與甲○○二人，係在毆打乙○○○、丁○○之後，始起意強取財物，已如上述，故此部
    分辯詞，不能據為被告等有利之認定。共同被告顏滄海又辯稱：因為我岳母之病
    未被治好，要丙○○等人賠償，而取其財物，並無不法意圖云云。惟被告顏滄海
    之岳母，原即有病而向丙○○之神壇求治，則病未能治好，又如何能歸責於丙○○，而對之要求賠償？又強劫所得財物，既因被告顏滄海為其岳母病未被治好而
    起意犯罪，則悉由被告顏滄海處理，亦無違常情，被告甲○○既參與強暴脅迫行
    為，並動手搜取衣櫃抽屜，取走丙○○所有之現金、存款簿、金幣、符咒書一本
    等物（符咒書雖僅係一本書，但其價值仍因人而異，亦係財物之一種），得手後
    再由甲○○繼續在三樓持水果刀看住乙○○○及丁○○二人，任由顏滄海至二樓
    毀損傢俱並劫取財物，足見被告甲○○與已判決確定之顏滄海間有犯意之聯絡及
    行為之分擔，應負共犯責任。
  (四)告訴人乙○○○於警訊中指稱：「‧‧‧共拿走現金一萬二千元及金戒指，各式
    金仔後由不知名瘦高男子（即甲○○）踢我一腳後押我至附近找到師姐丙○○後
    又押回原來三樓房間內，該名瘦高男子又用腳踢我師姐‧‧‧」（見警卷第二十
    五頁後面），復於檢察官偵查中陳稱：「甲○○拿著水果刀‧‧‧撬開所有抽屜
    拿走金子及現金，再叫我收拾現場，又押我去找丙○○，回來又把我們二人押往
    三樓，看被搜過的房間，丙○○質問為何要搜她的東西，他說沒有打死妳就不錯
    了。」（見偵查卷第八頁），再參酌以被告甲○○於本院前審調查中自承丙○○
    回來後，丙○○確有被帶到三樓談了二、三十分鐘（見上訴卷第三十八頁反面）
    以觀，足認告訴人乙○○○上開指訴尚可採信。則被告甲○○於帶同丙○○回至
    丙○○家中時，猶帶同丙○○至其住處，三樓看被搜過之房間，被告甲○○豈有
    不知情之可言，益認其係知情而與顏滄海間有犯意之聯絡及行為之分擔。至事後
    所得之財物雖僅由顏滄海取走，被告甲○○未取得，惟此係顏滄海與甲○○間私
    人之就搶得之財產分配之情形，難認有何違反常情之處，不能因此遽為被告甲○○有利之認定。
  (五)此外，並有被告等盜匪所用之水果刀、菜刀各一把及現場照片十一張附卷可參，
    是被告甲○○之盜匪、毀損犯行，事證明確，被告所辯，顯係卸責之詞，不足憑
    信，其犯行堪以認定。
三、按懲治盜匪條例已經總統於九十一年一月三十日廢止，同日並修正刑法第三百二
    十八條、第三百三十條關於強盜罪之規定。被告行為後法律有變更，且修正後之
    法律較行為時之法律有利於被告，依刑法第二條第一項前段規定，應適用較有利
    於被告之裁判時法。核被告甲○○攜帶兇器，對乙○○○、丁○○施以強暴、脅
    迫，致使不能抗拒，而取其等與丙○○財物之行為，係犯刑法第三百二十八條第
    一項、第三百三十條第一項之攜帶兇器強盜罪。另毀損丁○○衣櫃部分，係犯刑
    法第三百五十四條之毀損罪。被告強取丙○○之財物時，丙○○雖未在場，但被
    告等對於在家看管之乙○○○、丁○○施強暴脅迫，致使不能抗拒，自亦屬強盜
    行為。被告接續強取三被害人財物，係接續犯，只論以強盜一罪。其一強盜行為
    ，強取三被害人財物，為想像競合犯，應從一重處斷，其所犯上開毀損、強盜二
    罪間，有方法結果之牽連關係，應從一重之攜帶兇器強盜罪處斷，被告與顏滄海
    間，就上開行為，有犯意聯絡及行為分，皆為共同正犯。
四、原審論處被告甲○○罪刑，固無不合，惟被告甲○○所犯傷害罪與盜匪罪間，並
    無方法結果之牽連關係，原判決認有方法結果之牽連關係，而從一重之盜匪罪處
    斷，尚有未洽。又被告行為後法律有變更，且變更後之法律較有利於被告，應依
    裁判時之法律處斷，已如前述，原判決就此部分未及審酌，亦有未洽。被告甲○○上訴意旨，仍執前詞，否認犯罪，指摘原判決此部分不當，雖無理由，但原判
    決此部分既有可議，自應將之撤銷改判。爰審酌被告等之犯罪動機、手段，又強
    取三人之財物，危害社會治安，犯罪後猶飾詞卸責，未見悔意，姑念強取財物無
    多，又無前科紀錄，被告甲○○事後與被害人等成立和解，有和解書在卷可按，
    等一切情狀，量處如主文所示之刑。至被告犯罪所用之菜刀、水果刀、螺絲起子
    等係就地拿取，為被害人所有之物，非屬被告甲○○或共同被告顏滄海所有之物
    ，自不得併為宣告沒收，附此敘明。
據上論斷，應依刑事訴訟法第三百六十九條第一項前段、第三百六十四條、第二百九
十九條第一項前段、刑法第二條第一項前段、第二十八條、第三百三十條第一項、第
三十七條第二項、第五十五條、第三百五十四條，罰金罰鍰提高標準條例第一條前段
，判決如主文。
本案經檢察官陳國全到庭執行職務。
中    華    民    國     九十一     年       四       月      三        日
                              臺灣高等法院高雄分院刑事第九庭
                                  審判長法官  張明松
                                        法官  江泰章
                                        法官  任森銓
右正本證明與原本無異。
如不服本判決應於收受本判決後十日內向本院提出上訴書狀，其未述上訴理由者，
並得於提起上訴後十日內向本院補提理由書狀（均須按他造當事人之人數附繕本)「
切勿逕送上級法院」。
                                      書記官  施耀程
中    華    民    國     九十一     年       四       月       八       日
附錄：本判決論罪科刑法條：
刑法第三百二十八條第一項：
意圖為自己或第三人不法之所有，以強暴、脅迫、藥劑、催眠術或他法，至使不能抗
拒，而取他人之物或使其交付者，為強盜罪，處五年以上有期徒刑。
刑法第三百三十條第一項：
犯強盜罪而有第三百二十一條第一項各款情形之一者，處七年以上有期徒刑。
刑法第三百五十四條：
毀棄、損壞前二條以外之他人之物或致令不堪用，足以生損害於公眾或他人者，處二
年以下有期徒刑、拘役或五百元以下罰金。
                                                                        Ｋ
